【裁判字號】    98,交聲,559
【裁判日期】    980325
【裁判案由】    交管條例聲異
【裁判全文】
臺灣板橋地方法院交通事件裁定         98年度交聲字第559號
                                     98年度交聲字第560號
                                     98年度交聲字第561號
                                     98年度交聲字第562號
                                     98年度交聲字第563號
原處分機關  交通部公路總局臺北區監理所
異  議  人  久煜有限公司
代  表  人  吳紹煌
上列異議人即受處分人因違反道路交通管理處罰條例案件，對於
交通部公路總局臺北區監理所中華民國98年2月20日所為北監自
裁字裁40-ZFQ013188號、北監自裁字裁40-ZBQ018235號、北監自
裁字裁40-ZGP011275號、北監自裁字裁40-ZFP024992號、北監自
裁字裁40-ZCQ017583號裁決處分，聲明異議，本院裁定如下：
    主  文
異議駁回。
    理  由
一、原處分意旨：異議人即受處分人久煜有限公司所有之車號二
    七一三－ＦＪ號自用小客車，經人駕駛於民國九十七年五月
    三十日零時零分許、同月二十九日下午十一時三十六分許、
    同月三十日零時十一分許、同月二十九日下午二時五十分許
    、同月二十九日凌晨三時十五分許，分別在通過國道高速公
    路龍潭、造橋、樹林、后里、大甲收費站時，因「汽車行駛
    於應繳費之公路不依規定繳費」違規，經公路警察局舉發後
    ，原處分機關依道路交通管理處罰條例第二十七條第一項之
    規定，以首開裁決書各裁處異議人罰鍰新臺幣（下同）六千
    元、六千元、六千元、六千元、六千元。
二、異議意旨略以：因收到逾期罰單，以為欠費像悠遊卡一樣，
    會由加值時自動扣除欠費，不知是需要另外繳交；有收到欠
    費簡訊及補繳通知單，但以為像信用卡一樣，皆是另外提醒
    ，已繳款無須理會，故當下覺得已有加值，不知欠費需要另
    外補繳，導致過了繳費期限，本件並非惡意欠費，且過路費
    用已補繳完成，爰聲明異議，請求撤銷罰單處分等語。
三、按汽車行駛於應繳費之公路、橋樑、隧道或輪渡，不依規定
    繳費者，處汽車所有人或駕駛人新臺幣三千元以上六千元以
    下罰鍰，並追繳欠費，道路交通管理處罰條例第二十七條第
    一項定有明文。次按交通部臺灣區○道○○○路局（下稱為
    高速公路局）為辦理電子收費申裝及欠費追繳作業，依據公
    路通行費徵收管理辦法相關規定訂定交通部臺灣區○道○○
    ○路局電子收費申裝及欠費追繳作業注意事項；依上開辦法
    第十五條之規定，用路人不依規定繳費者，營運單位應依用
    路人不同之欠費行為，依高速公路局查明之車籍資料，製發
    「補繳通行費及作業處理費通知單」，追繳通行費並加收作
    業處理費用。又用路人應於通知單所列之繳費期限內完成補
    繳程序，逾期未繳納則移送相關警察單位依法處理，交通部
    臺灣區○道○○○路局電子收費申裝及欠費追繳作業注意事
    項第一條、第十三條第一項、第十七條第三項復亦分別定有
    明文。
四、經查：本件異議人固坦承其公司所有之車牌號碼二七一三－
    ＦＪ號自用小客車，經人駕駛於九十七年五月三十日零時零
    分許、同月二十九日下午十一時三十六分許、同月三十日零
    時十一分許、同月二十九日下午二時五十分許、同月二十九
    日凌晨三時十五分許，分別在通過國道高速公路龍潭、造橋
    、樹林、后里、大甲收費站時未繳費，經公路警察局舉發等
    事實，但辯稱：異議人並非惡意欠費，請撤銷罰單處分云云
    。惟異議人公司所有之上開汽車於上揭時地，行駛通過上開
    高速公路收費站時未繳通行費，經通知補繳後仍未能於補繳
    期限內補繳通行費，有「汽車行駛於應繳費之公路不依規定
    繳費」違規之事實，此有交通部台灣區○道○○○路局樹林
    收費站九十七年十二月四日高樹稽字第０九七０００二二四
    八號函、首開裁決書及補繳通行費及作業處理費通知單等件
    在卷可稽。又依異議人於聲明異議狀中陳稱：「因收到逾期
    罰單，以為欠費像悠遊卡一樣，會由加值時自動扣除欠費，
    不知是需另外繳交；有收到欠費簡訊及補繳通知單，但以為
    像信用卡一樣，皆是另外提醒，已繳款無須理會，故當下覺
    得已有加值，不知欠費需要另外補繳，導致過了繳費期限」
    等語，顯見異議人業已坦承其公司收受逾期罰單、補繳通知
    單後，未於期限內繳交上開通行費用等情，復徵之異議人上
    開辯解：收到逾期罰單，以為欠費像悠遊卡一樣，會由加值
    時自動扣除欠費，不知是需另外繳交等語，足認異議人公司
    收受補繳通知單後，並未依補繳通知單之意旨辦理補繳通行
    費，則異議人對於本件未按期繳交通行費之行為，自有過失
    。故異議人公司確有上開「汽車行駛於應繳費之公路不依規
    定繳費」之違規行為，洵堪認定，異議人上開所辯，自難據
    為免罰之事由。
五、綜上所述，異議人公司所有之上開自用小客車確有在上揭時
    地，行駛於應繳費之公路，而不依規定繳費之違規事實。從
    而，原處分機關依據道路交通管理處罰條例第二十七條第一
    項規定，各裁處罰鍰六千元，核無違誤，本件異議人之異議
    為無理由，均應予駁回。
六、據上論斷，應依道路交通案件處理辦法第十九條，裁定如主
    文。
中    華    民    國    98    年    3     月    25    日
                  交通法庭  法  官  楊 志 雄
以上正本證明與原本無異
如不服本裁定應於送達後五日內向本院提出抗告狀
                            書記官  陳 春 銘
中    華    民    國    98    年    3     月    25    日


司法院資訊處製作；財團法人民間司法改革基金會備份。
